【裁判字號】    99,竹簡,424
【裁判日期】    991022
【裁判案由】    給付貨款
【裁判全文】
臺灣新竹地方法院民事簡易判決         99年度竹簡字第424號
原      告  亞興水泥製品股份有限公司
法定代理人  乙○○
訴訟代理人  甲○○
被      告  和順勢營造有限公司
兼
法定代理人  丙○○
上列當事人間請求給付貨款事件，本院於民國99年10月15日辯論
終結，判決如下﹕
    主    文
被告應給付原告新臺幣壹拾萬零玖佰壹拾伍元及自民國九十九
年七月二十三日起至清償日止，按年息百分之五計算之利息。
訴訟費用新臺幣壹仟肆佰肆拾元被告負擔。
本判決得假執行。但被告以新臺幣壹拾萬零玖佰壹拾伍元為原
告供擔保後，得免為假執行。
    事實及理由
壹、程序事項
    本件被告公司、被告丙○○經合法通知，均未於言詞辯論期
    日到場，核無民事訴訟法第386條各款所列情形，爰依原告
    聲請，由其一造辯論而為判決。
貳、實體事項
一、原告主張：
(一)被告公司於民國98年11月4日邀同被告丙○○為連帶保證人
    向原告購買預拌混凝土，簽訂證物1之預拌混凝土訂購單，
    日後原告依照被告公司之指示備貨、送貨並結算後，被告公
    司尚積欠原告貨款新臺幣（下同）130,915元，經原告提示
    請款單、發票向被告公司請款，均未獲付款。爰依兩造間之
    預拌混凝土買賣關係，請求被告二人如數給付。
(二)對於被告公司所稱已付款500,262元云云，惟查兩造之交易
    模式係如訂購單其他約定事項第6條規定「實作實算」，就
    是依據被告公司實際需求數量來送貨，我們每天會依送貨單
    結算，一個月開一次請款單月結，99年2月23日、99年3月24
    日之請款單都是沿用證物1訂購單，兩造間只簽一次訂購單
    ，該訂購單上有記載交易期限是自98年11月4日至99年6月30
    日止，這段期間被告公司都可以向原告叫貨，而訂購單上所
    寫的數量、金額是隨便打的，實際數量、金額必需事後按照
    實際送貨來結算。自98年11月27日至98年12月23日止，兩造
    共交易往來19次，貨款金額共計244,314元，經雙方確認金
    額與數量無誤後，被告公司支付原告99年2月15日兌現之支
    票（如證物5）；另自98年12月24日至99年1月21日止，兩造
    又交易往來共23次，貨款金額共255,948元，經雙方確認金
    額與數量無誤後，被告公司支付原告99年5月31日兌現之支
    票（如證物6）。上開共42次之交易往來金額總計500,262元
    （244,314+255,948），與本案貨款金額130,915元無關，蓋
    本案貨款130,915元係自99年1月22日至99年2月26日止兩造
    共15次交易往來之金額，雙方交易模式均如前，被告公司何
    以得拒絕付款？至於被告公司辯稱「超出工程設計數量」、
    「政府貼補耗損11.3％之混凝土」等情，均與本案無關，那
    是被告公司與業主間之協議，與原告無涉，兩造間僅是單純
    之混凝土材料買賣，由上述可知被告公司已清楚了解雙方之
    交易模式且符合業界之慣例。被告公司又辯稱「因原告交付
    之數量不足」云云，實乃無稽，因每筆交易出貨前均須經被
    告通知原告「排貨數量」，原告才依據被告公司所告知之出
    貨數量送貨，原告之司機將混凝土送至被告公司工地之「模
    具貯斗內」，且每次每筆交易被告公司之現場人員均有簽收
    送貨單，可證明被告公司明知或至少可得而知原告之數量是
    符合被告公司所需。
(三)基於前述，並聲明：如主文第一項所示。
二、被告公司、被告丙○○經合法通知，均未於言詞辯論期日到
    場，其所提答辯狀、答辯(一)狀略以：
(一)被告公司承接新竹市○○○○○街187巷6公尺道路工程」，
    因施作工程需要而向原告購買預拌混凝土，惟原告請求之
    130,915 元已超出系爭工程設計之數量，且經被告公司現場
    監工人員會同新竹市政府監造單位現場實作測量規格140kg/
    c㎡與210kg/c㎡混凝土之決算書金額合計為373,157元（含
    稅，見混凝土數量測量分析明細、水溝數量計算表）。之後
    原告分次向被告公司請款，第一次請款時，被告公司給付原
    告244,314元之支票1張，原告第二次請款時，被告公司有先
    向原告公司業務人員說明系爭工程之原因事由，並表示應先
    釐清原因事由，被告公司再付款予原告，然原告公司業務人
    員表示希望被告公司應先付款，先給原告公司好交代後，雙
    方再查明原因即可，被告公司基於善意，即先給付255,948
    元之支票1張予原告。以上兩次合計，被告公司已給付原告
    500,262元（含稅）。之後，原告又向被告公司第三次請款
    130,915元，即本件訴訟標的，然原告對於超過設計數量之
    混凝土至今仍未說明，又前兩次之金額500,262元顯已超過
    新竹市政府監工單位實際測量之373,157元。另外，政府貼
    補耗損11.3％之混凝土數量，規格140kg/c㎡混凝土金額為
    5,472元，規格210kg/c㎡混凝土金額為36,729元，合計為
    42,202元；另湳雅街居民張金勝車庫施作之混凝土數量為
    210kg/c㎡混凝土金額9,555元，故被告公司給付500,262元
    ，已多付原告75,348元（計算式：被告公司已付貨款-監造
    現場實際測量即設計數量-政府貼補損耗11.3％-湳雅街居民
    車庫施作=被告公司實際多付原告之貨款，即000000-000000
    -00000- 0005）。因此，系爭工程之混凝土貨款，被告公司
    已結清貨款並給付原告500,262元（多付金額為75,348元）
    ，原告皆已兌現取得款項，本件原告請求被告二人再給付
    130,915 元實無理由。
(二)就原告99年2月23日、99年3月24日之請款單所示之混凝土，
    被告公司並無與原告成立買賣契約；雙方買賣契約係依據98
    年11月4日預拌混凝土訂購單所成立，即原告提出之證物1。
    原告有交付上開請款單所示之混凝土予被告公司，但原告交
    付之混凝土數量不足（原告請款單所載數量超過實際現場測
    量所交付之數量）。上開設計數量+政府補貼損耗11.3％之
    數量+填補居民張金勝車庫之數量=原告實際交付之數量（即
    被告公司應給付混凝土款項之數量），但原告三次請款所請
    求之數量大於原告實際交付之數量，且顯然已超出正常耗損
    之範圍，並不合理，再者，雙方買賣契約係約定依實際施作
    數量計算，為此，被告公司應給付貨款之金額，應以上述設
    計數量+政府補貼損耗11.3％之數量+填補居民張金勝車庫之
    數量相加後之數量計算，而不是依原告請款單所請求之混凝
    土數量計算。原告對於請求之混凝土數量為何會超出實際測
    量之數量甚多？至今仍未有清楚之說明，亦未提出任何證據
    證明原告確實已交付如請款單所載之混凝土數量，原告僅提
    出請款單而已，為無理由，不足採信。被告公司既已支付原
    告500,262元貨款，債因清償而消滅，被告公司已無給付貨
    款之義務。
(三)並聲明：原告之訴駁回、如受不利之判決，願供擔保免為假
    執行。
三、本院之判斷：
(一)兩造間就本件請求業已成立買賣契約：
    兩造於98年11月4日共同簽署證物1之預拌混凝土訂購單，由
    被告公司邀同被告丙○○為連帶保證人，向原告購買預拌混
    凝土使用，為兩造所不爭執，自堪信為真實。又原告主張該
    訂購單所記載之數量與金額，乃隨意書寫，並非兩造實際買
    賣之數量與金額，而係依據該訂購單「其他約定事項」第6
    條規定「實作實算」，即於訂購單所載「期限自98年11月4
    日至99年6月30日止」，被告公司均得向原告叫貨，事後再
    依據原告實際送貨數量來結算貨款金額等情，為被告所不爭
    執，亦得為判決之基礎。被告雖辯稱就原告本件請求所憑證
    物2之99年2月23日、99年3月24日之2張請款單所示混凝土，
    並無成立買賣契約云云，惟被告公司亦自承「雙方買賣契約
    係依據98年11月4日之預拌混凝土訂購單所成立，即原告提
    出之證物1」等語（見卷第76頁），兩造既已簽訂證物1之預
    拌混凝土訂購單，並約定交易期限為自簽約日98年11月4日
    起至99年6月30日止，依當事人締約之真意，應係兩造同意
    於該期限內被告公司均得向原告叫貨，雙方再依「實作實算
    」，即依原告實際送貨數量來結算貨款，而核對證物2之請
    款單與證物7之送貨單，顯示兩造交易時間係在99年1月22日
    至99年2月26日之間，亦即，尚在前開約定交易期限之內，
    且被告公司亦自認原告確有交付證物2請款單所示混凝土（
    見卷第76頁，只是抗辯交付數量不足爾），故應認就證物2
    之2張請款單所示混凝土，亦屬兩造於98年11月4日訂購買賣
    之範圍內，被告辯稱並無成立買賣契約云云，不足採信。
(二)原告確已交付如證物2之2張請款單所示混凝土數量：
  1.經核對證物2之2張請款單與證物7之預拌混凝土送貨單，兩
    者所記載之送貨日期、規格與數量等均相符合，且原告每次
    送貨均有被告公司人員於「工地簽收」欄位簽名以示確認無
    誤（原告主張送貨單上簽署「黃」即丙○○、簽署「葉」即
    葉明星、陳朝舜與張全勝則簽全名，分別為被告公司之主任
    、工人、甚至是被告找來幫忙的鄰居張全勝，均係被告公司
    之現場人員，未經被告所否認），另原告提出「材料與施工
    的結合」示意圖（見卷第92頁），主張本件混凝土之交易過
    程係被告公司先在模板組立完成後自行核算體積，於預訂之
    施工日前1至3天通知原告備料排貨，依照業界慣例會增加1
    至2立方公尺，例如被告自己核算體積為10立方公尺，會通
    知原告備料11至12立方公尺，於施工當日被告公司再依實際
    需求數量通知原告出貨，原告則依照當天通知數量出貨，由
    司機將預拌混凝土送到工地後，澆到被告公司工地的模具裡
    面，而模具容量大小被告公司自己知道，被告公司人員一看
    就可以推算出原告交給被告公司之數量有多少、是否足夠，
    且上兩期之交易模式也是如此等情，未經被告所否認，亦堪
    信為真實。則被告公司既然於通知原告備料前已得自行計算
    模具、模板容量之大小，再依據實際需求通知原告備料與出
    貨，且當原告指派之司機將預拌混凝土運送至被告公司位於
    工地之模具、模板內時，因被告公司前已自行計算過容積，
    是以，被告公司人員單從原告所澆置之模具、模板內之混凝
    土高度而推算出原告所交付之混凝土數量多寡，並非困難，
    縱然有若干並非肉眼可見之爆模或溢流，因模具、模板乃被
    告公司所組立，就模具、模板之縫隙、瑕疵所致爆模或預拌
    混凝土溢流，亦非可歸責於原告，如爆模或溢流產生差距數
    量過大，從原告所澆置之混凝土高度亦可輕易看出，被告公
    司人員即得當場向原告人員反應，並於送貨單中為保留之記
    載，然被告公司人員均未有於證物7送貨單中為任何保留之
    記載，反而均在「工地簽收」欄位簽名確認，故應認原告已
    依照被告公司叫貨之數量即證物2請款單、證物7送貨單所載
    數量而為交付，並無交付數量不足之情形。
  2.被告公司辯稱證物1訂購單約定「實作實算」，原告實際交
    付混凝土數量之計算方式應為：監造現場實際測量即設計數
    量+政府貼補損耗11.3％之數量+湳雅街居民車庫施作之數量
    云云，惟查，依據原告所提出「材料與施工的結合」示意圖
    ，原告所提供之預拌混凝土為液態，直到成為固態之混凝土
    前，尚會經過營造商即被告公司進行搗實、拍漿、抹平、成
    型等施工步驟，當混凝土成為固態後，又需經被告公司進行
    養護、拆模、修邊等施工行為，最後才由業主驗收，於該等
    施工過程中，勢必會產生耗損，已非原告當初所實際交付、
    澆置於被告公司模具貯斗內之混凝土數量，而被告公司所謂
    「政府貼補耗損11.3％」之標準究竟如何計算而來，未見被
    告方面有所說明，是否得當然套用於每一件預拌混凝土之買
    賣而直接作為買賣契約之交易條件，顯有疑問；且證物1訂
    購單背面之「訂購洋房牌預拌混凝土約定事項」（見卷第94
    頁）第1條規定「甲方（即被告公司）辦妥訂購手續後，乙
    方（即原告）將預拌混凝土以攪拌車負責送至施工現場卸入
    甲方自備之混凝土貯斗內為止」，該訂購單「其他約定事項
    」第6條所定「實作實算」，依契約整體約定意旨觀之，應
    非謂原告所交付之混凝土數量係以業主驗收測量之數量為準
    ，否則即與上開約定事項第1條之內容相牴觸，而係謂兩造
    需事後依據被告實際叫貨數量來計算貨款之意。故被告辯稱
    應以業主即新竹市政府監造單位於驗收時測量之數量，加上
    政府貼補損耗11.3％之數量，再加上被告公司於湳雅街居民
    張全勝之車庫所施作之數量，作為原告所交付之數量來計算
    貨款，原告所交付之數量顯有不足云云，難謂有據。
(三)被告就本件原告請求之貨款並未清償：
    按當事人主張有利於己之事實者，就其事實有舉證之責任，
    但法律別有規定，或依其情形顯失公平者，不在此限，民事
    訴訟法第277條定有明文。被告公司另辯稱其已結清貨款並
    給付原告500,262元，債因清償而消滅云云，為原告所否認
    ，自應由被告公司就原告之本件請求業已清償一節，負舉證
    證明之責。被告公司雖提出發票日99年2月15日、99年5月31
    日，面額244,314元、255,948元之2張支票之兌現資料為證
    （見卷第33-34頁），但依原告提出證物5之98年12月25日請
    款單與證物6之99年1月23日請款單內容所示，被告公司已給
    付之244,314元、255,948元貨款，乃係兩造自98年11月27日
    至98年12月23日止，及自98年12月24日至99年1月21日止，
    共計42次混凝土買賣被告所應給付之貨款，與本件原告所請
    求者乃自99年1月22日至99年2月26日止，共計15次之混凝土
    交易所生貨款，並非同一，亦即被告公司前已給付500,262
    元之原因事實，與本件原告請求被告公司給付130,915元之
    原因事實，應屬相異，也無重疊，故被告公司辯稱其業已清
    償云云，亦不足採。是原告請求被告公司給付130,915元之
    混凝土貨款（原證2之2張請款單金額即128,048+2,867），
    為有理由。
(四)另被告丙○○既為被告公司與原告間本件買賣契約之連帶保
    證人，依民法第739條規定，自應就被告公司積欠原告之貨
    款，代負履行責任。從而，原告依據買賣契約及連帶保證關
    係，請求被告公司、被告丙○○應給付貨款130,915元及自
    支付命令送達翌日（即99年7月23日，有送達證書可佐，見
    司促卷第15頁）起至清償日止，按年息5％計算之利息，核
    屬有據，應予准許。
四、本件係依民事訴訟法第427條第1項適用簡易訴訟程序所為原
    告勝訴之判決，爰依職權宣告假執行。並依民事訴訟法第87
    條第1項於判決時諭知訴訟費用額為1,440元（裁判費）。
五、據上論結，本件原告之訴為有理由，依民事訴訟法第436條
    第2項、第385條第1項前段、第78條、第389條第1項第3款、
    第87條第1項，判決如主文。
中    華    民    國    99    年    10    月    22    日
                  新竹簡易庭    法  官  梁智賢
以上正本係照原本作成。
如對本判決上訴，須於判決送達後20日內向本院提出上訴（須按
他造當事人之人數附繕本）。如委任律師提起上訴者，應一併繳
納上訴審裁判費。
中    華    民    國    99    年    10    月    22    日
                                書記官  黃詩傑

司法院資訊處製作；財團法人民間司法改革基金會備份。
